【裁判字號】    98,聲,4
【裁判日期】    980420
【裁判案由】    聲明異議
【裁判全文】
臺灣高雄地方法院刑事裁定            98年度聲字第4號
聲  明  人  甲○○
上列聲明人因誣告案件，以臺灣臺東地方法院檢察署檢察官執行
之指揮為不當（執行案號：97年度執減更丙字第43號），向本院
聲明異議，本院裁定如下：
    主  文
異議駁回。
    理  由
一、本件聲明異議意旨略以：聲明人因涉誣告乙案，歷經臺灣臺
    東地方法院94年度訴字第286 號、臺灣高等法院花蓮分院96
    年度上訴字第99號、最高法院96年度臺上字第7495號判決，
    惟上列判決均明知系爭委託書係由楊曼薇一人製作，絕無邱
    聰安、陳宏雲偽造文書之情事，且邱聰安、陳宏雲偽造文書
    案中亦無任何證人或證物存在，故上開判決全部無效而不得
    執行，聲明人拒絕該等偽證、誣告之處罰，檢察官依據上開
    判決將聲明人發監執行，其依據顯不合法，為此依憲法第8
    條第4 項規定，不受管轄權之限制，向鈞院聲請追究檢察機
    關非法拘禁聲明人之責任，並依追究結果，移交該管檢察官
    依刑法事訴訟法第427 條、第441 條規定聲請再審、非常上
    訴云云。
二、按「人民遭受任何機關非法逮捕拘禁時，其本人或他人得向
    法院聲請追究，法院不得拒絕，並應於二十四小時內向逮捕
    拘禁之機關追究，依法處理。」，憲法第8 條第4 項固然定
    有明文。惟按憲法乃國家根本大法，具有基本性、最高性、
    固定性、適應性等特質，亦即憲法乃規定國家主權、統治體
    制之基本原則及組織型態以及國民基本人權等國家存利、發
    展、運作之基本事項，作為國家之下位階法律、法規及各種
    政府行為所應遵守之原理、原則、方針，並居於全體國家法
    秩序之最高地位，各種法律及國家權力均由憲法授權而來而
    不得與之抵觸，因此憲法條文之規定乃簡潔、概括、原則性
    、基本性、抽象性之內容，使憲法本身能適應事實需要，且
    不致輕易修改，動搖國本，是憲法條文應僅為原則概要之規
    定，其條文精神、意旨仍賴進一步具體之之法律規範加以落
    實，是聲明人依憲法條文作為其聲請之依據者，因憲法條文
    之抽象性、原則性，就相關聲請程序、要件、具體作法均未
    規定，自仍應由裁判者綜衡當事人之真意，適用現行具體之
    相關法規加以審理裁判，而非逕予駁回聲明人之聲請，始符
    憲法保障人民基本權之旨。是本件聲明人雖以上開憲法第8
    條第4 項規定做為其聲請之依據，然憲法規定應僅作為下位
    階法律所應遵循之原理原則，已如前述，且上開條文規定更
    未明示國家司法權應如何具體運作而為追究，自應參酌聲請
    人之真意，由本院適用下位階相關法律之規定以為裁判，參
    酌聲明人於調查中陳稱其聲請追究之對象為檢察官，並稱主
    張檢察官之按照判決執行有問題等語，核其真意，依係對檢
    察官執行指揮聲明異議，自應由本院適用刑事訴訟法執行聲
    明異議之相關規定加以裁判，合先敘明。
三、按受刑人或其法定代理人或配偶以檢察官執行之指揮為不當
    者，得向諭知該裁判之法院聲明異議，法院應就異議之聲明
    裁定之，刑事訴訟法第484 條、第486 條分別定有明文，是
    對於執行檢察官之指揮執行聲明異議者，自應向所執行之裁
    判諭知法院為之甚明。次按刑事訴訟法第484 條所稱「諭知
    該裁判之法院」，乃指對被告之有罪判決，於主文內實際宣
    示其主刑、從刑之裁判而言，若判決主文並未諭知主刑、從
    刑，係因被告不服該裁判，向上級法院提起上訴，而上級法
    院以原審判決並無違誤，上訴無理由，因而維持原判決諭知
    「上訴駁回」者，縱屬確定之有罪判決，但因對原判決之主
    刑、從刑未予更易，其本身復未宣示如何之主刑、從刑，自
    非該條所指「諭知該裁判之法院」。經查：
（一）聲明人因誣告案件，雖經臺灣臺東地方法院於96年2 月7
      日以94年度訴字第286 號判決判處有期徒刑2 年，惟聲請
      人不服提起上訴，經臺灣高等法院花蓮分院於96年4 月30
      日以96年度上訴字第99號判決駁回上訴，聲明人仍不服再
      提起上訴，經最高法院於96年21月26日以96年度臺上字第
      7495號判決駁回上訴確定，嗣經臺灣高等法院花蓮分院依
      中華民國九十六年罪犯減刑條例之規定，以97年度聲減字
      第11號裁定減刑為有期徒刑1 年確定在案，此有上開刑事
      判決、刑事裁定、臺灣高等法院被告前案紀錄表各1 份附
      卷可參。而聲明人於提出本件異議當時，確因上開案件經
      臺灣臺東地方法院檢察署檢察官以97年度執減更丙字第43
      號指揮書發監執行中，亦有本院電話紀錄、臺灣臺東地方
      法院檢察署檢察官97年度執減更丙字第43號執行指揮書各
      1 紙為憑，此部分事實均堪可認定。
（二）則依據上開事證以觀，聲明人前揭所犯誣告案件，既係由
      臺灣臺東地方法院以94年度訴字第268 號對被告為有罪判
      決，且於主文內實際宣示其主刑之裁判，揆諸首揭說明，
      聲明人以檢察官執行指揮不當聲明異議，亦應向該法院為
      之，始符法律之規定。聲明人雖主張依據憲法之規定不受
      管轄權之限制云云，惟上揭憲法第8 條第4 項之規定，僅
      為作為下位階法律所應遵循之原理原則，尚無法據為程序
      適用之具體規範，已如前述，況觀諸該等條文文義，亦未
      明揭該等人權保障之精神可不受管轄權限制規定，自不容
      以此破壞管轄制度公平、合理分配司法資源之目的，及司
      法權之運作跳脫現行刑事訴訟法規範之具體限制而恣意受
      理案件，違背法院須依法裁判之核心原則。是聲明人向本
      院聲明異議，於法不合，應予駁回，以資適法。
（三）末以，依實體觀之，本件檢察官依據確定判決執行，於法
      並無違誤，附此敘明。
四、據上論斷，依刑事訴訟法第486 條，裁定如主文。
中    華    民    國    98    年     4    月    20    日
                  刑事第十五庭  法  官   黃苙荌
以上正本證明與原本無異。
如不服本裁定，應於收受送達後5 日內向本院提出抗告狀。
中    華    民    國    98    年     4    月    23    日
                                書記官   廖佳玲


司法院資訊處製作；財團法人民間司法改革基金會備份。
